臺灣苗栗地方法院刑事判決　　　　　　　100年度訴字第247號
公　訴　人　臺灣苗栗地方法院檢察署檢察官
被　　　告　鄭勝雄
上列被告因違反毒品危害防制條例案件，經檢察官提起公訴（
100 年度毒偵字第340 號），因被告於本院準備程序時就被訴事
實為有罪之陳述，經告知簡式審判程序之旨，並聽取當事人之意
見後，本院合議庭裁定改由受命法官獨任依簡式審判程序進行，
並判決如下：
    主  文
鄭勝雄施用第一級毒品，累犯，處有期徒刑壹年貳月﹔又施用第
二級毒品，累犯，處有期徒刑捌月。應執行有期徒刑壹年捌月。
    事  實
一、鄭勝雄曾因偽證案件，經本院以民國95年度訴字第224 號判
    決判處有期徒刑4 月確定，甫於96年3 月2 日縮刑期滿執行
    完畢（構成累犯）。又前因施用毒品案件，經送觀察、勒戒
    後，認無繼續施用毒品之傾向，於90年9 月26日釋放出所，
    並由臺灣苗栗地方法院檢察署檢察官於90年9 月25日以90年
    度毒偵字第1506號為不起訴處分；前開觀察、勒戒執行完畢
    釋放後，復因施用第一級毒品案件，經送觀察、勒戒，認有
    繼續施用毒品之傾向，再經本院裁定令入戒治處所施以強制
    戒治，於91年4 月23日停止戒治，所餘期間交付保護管束，
    於同年11月19日期滿未經撤銷而執行完畢，刑事責任部分，
    則經本院以91年度訴字第133 號判決判處有期徒刑7 月確定
    。詎鄭勝雄猶不知悛改，復基於施用第一、二級毒品之犯意
    ，於99年11月22日晚間某時許，在其位於苗栗縣後龍鎮○○
    里○○路426 號5 樓居所，分別以將海洛因摻水置於針筒（
    未扣案）內注射之方式，施用第一級毒品海洛因1 次；及以
    將甲基安非他命置於玻璃球吸食器（未扣案）內點火燒烤後
    ，以口、鼻吸取煙霧之方式，施用第二級毒品甲基安非他命
    1 次。嗣於翌日凌晨，鄭勝雄因友人涉嫌竊盜案件為警查獲
    時，同在現場，乃於有偵查犯罪職權之警員發覺前，主動承
    認其施用甲基安非他命之犯行，而自首施用第二級毒品，並
    同意採取其尿液送驗，結果呈嗎啡、可待因、安非他命、甲
    基安非他命陽性反應，始查悉其尚有前開施用第一級毒品之
    犯行。
二、案經苗栗縣警察局竹南分局報請臺灣苗栗地方法院檢察署檢
    察官偵查起訴。
    理  由
一、查本件被告鄭勝雄所犯並非死刑、無期徒刑、最輕本刑為3
    年以上有期徒刑之罪或高等法院管轄第一審案件，而被告於
    準備程序進行中，就被訴事實為有罪之陳述，經法官告知簡
    式審判程序之旨，並聽取公訴人及被告之意見後，本院認適
    宜改依簡式審判程序進行，爰依刑事訴訟法第273 條之1 第
    1 項之規定，由本院合議庭裁定由受命法官獨任進行簡式審
    判程序，合先敘明。
二、上開犯罪事實，業據鄭勝雄於本院準備程序中及審理時均坦
    承不諱，並有苗栗縣警察局竹南分局偵辦違反毒品危害防制
    條例案件尿液鑑驗代碼對照表、濫用藥物尿液檢驗檢體監管
    紀錄表、中山醫學大學附設醫院檢驗科藥物檢測中心於100
    年1 月14日出具之尿液檢驗報告等在卷可稽，足認被告之自
    白與事實相符，應可採信，本件事證明確，被告施用第一級
    、第二級毒品之犯行已堪認定。
三、查被告有如事實欄所載之施用毒品觀察、勒戒、強制戒治及
    科刑紀錄，有臺灣高等法院被告前案紀錄表在卷可憑。而毒
    品危害防制條例第20條、第23條將施用毒品之刑事處遇程序
    ，區分為「初犯」及「5 年內再犯」、「5 年後再犯」，依
    其立法理由之說明：「初犯」，經觀察、勒戒或強制戒治後
    ，應為不起訴處分或不付審理之裁定，經觀察、勒戒或強制
    戒治執行完畢釋放後，「5 年內再犯」者，因其再犯率甚高
    ，原實施之觀察、勒戒及強制戒治既已無法收其實效，爰依
    法追訴或裁定交付審理，至於經觀察、勒戒或強制戒治執行
    完畢釋放後，「5 年後再犯」者，前所實施之觀察、勒戒或
    強制戒治已足以遮斷其施用毒品之毒癮，為期自新及協助其
    斷除毒癮，仍適用「初犯」規定，先經觀察、勒戒或強制戒
    治之程序，從而依修正後之規定，僅限於「初犯」及「5 年
    後再犯」二種情形，始應先經觀察、勒戒或強制戒治程序，
    倘被告於5 年內已再犯，經依法追訴處罰，縱其第3 次（或
    第3 次以上）再度施用毒品之時間，在初犯經觀察、勒戒或
    強制戒治執行完畢釋放5 年以後，已不合於「5 年後再犯」
    之規定，且因已於「5 年內再犯」，顯見其再犯率甚高，原
    實施觀察、勒戒或強制戒治，已無法收其實效，即應依該條
    例第10條處罰（參最高法院95年第7 次刑事庭會議決議）。
    是被告在初犯施用毒品經觀察、勒戒釋放後，於5 年內，既
    已再因施用毒品案件經送觀察、勒戒、強制戒治並經起訴判
    刑，則本案被告所犯之施用第一級、第二級毒品之犯行，顯
    係第3 次以上再犯，自應依法追訴處罰。
四、核被告所為，係犯毒品危害防制條例第10條第1 項之施用第
    一級毒品罪及同條第2 項之施用第二級毒品罪。其因施用而
    非法持有海洛因、甲基安非他命之低度行為，應分別為施用
    之高度行為所吸收，均不另論罪。又其所犯上開2 罪間，犯
    意各別，行為互殊，應予分論併罰。又被告曾因偽證案件，
    經本院以95年度訴字第224 號判決判處有期徒刑4 月確定，
    甫於96年3 月2 日縮刑期滿執行完畢，有臺灣高等法院被告
    前案紀錄表在卷可參，其在前開有期徒刑執行完畢後5 年以
    內，故意再犯本案有期徒刑以上之2 罪，均為累犯，應依刑
    法第47條第1 項之規定加重其刑。又被告因友人涉嫌竊盜案
    件為警查獲時，同在現場，被告並無遭查獲毒品或吸食毒品
    之器具，且於有偵查犯罪職權之警員發覺前，主動承認其施
    用甲基安非他命之犯行，此有苗栗縣警察局竹南分局刑事案
    件報告書、被告之警詢筆錄、自首情形紀錄表等在卷可憑，
    足認被告施用第二級毒品犯行，合於自首之要件，爰依刑法
    第62條前段規定，減輕其刑，並依法就該部分犯行先加後減
    之。爰審酌被告因施用毒品，歷經觀察勒戒、強制戒治後，
    仍未能徹底戒絕毒癮，而一再非法施用毒品，顯見其意志不
    堅，理應重罰，惟念其所犯僅戕害個人身心健康，對社會造
    成之危害尚非直接鉅大，且犯後業已坦承全部犯行，態度甚
    佳，兼衡被告之生活狀況、智識程度等一切情狀，分別量處
    如主文所示之刑，並定其應執行之刑，以資懲儆。
據上論斷，應依刑事訴訟法第273 條之1 第1 項、第299 條第1
項前段，毒品危害防制條例第10條第1 項、第2 項，刑法第11條
、第47條第1 項、第62條前段、第51條第5 款，判決如主文。
本案經檢察官盧美如到庭執行職務。
中    華    民    國   100    年    5     月    12    日
                  刑事第三庭    法  官  顏苾涵
以上正本證明與原本無異。
如不服本判決應於收受判決後10日內向本院提出上訴書狀，並應
應敘述具體理由。其未敘述上訴理由者，應於上訴期間屆滿後20
日內向本院補提理由書(均須按他造當事人之人數附繕本)「切勿
逕送上級法院」。
中    華    民    國   100    年    5     月    12    日
                                書記官  涂村宇
附錄本判決論罪法條：
毒品危害防制條例第10條
施用第一級毒品者，處 6 月以上 5 年以下有期徒刑。
施用第二級毒品者，處 3 年以下有期徒刑。